臺灣板橋地方法院民事判決　九十年度簡上字第一七六號
　　上　訴　人　　乙○○
　　被　上訴人　　臺北縣樹林市農會
　　法定代理人　　甲○○
右當事人間請求返還消費寄託事件，上訴人對於中華民國九十年五月九日本院板橋簡
易庭八十九年度板簡字第一八八０號第一審簡易判決提起上訴，本院判決如左：
    主    文
原判決關於駁回上訴人後開第二項部分及其利息與該部分訴訟費用之裁判均廢棄。
右開廢棄部分被上訴人應給付上訴人新臺幣肆拾壹萬零壹佰零捌元，及自民國八十九
年九月一日起至清償日止，按年息百分之五計算之利息。
上訴人其餘上訴駁回。
第一審、第二審訴訟費用，由被上訴人負擔十分之九，餘由上訴人負擔。
    事實及理由
一、本件上訴人主張：
  (一)上訴人於民國八十六年三月二十五日在被上訴人處開立一活期儲蓄存款帳戶，開
    戶同時上訴人併簽署一份「臺北縣樹林鎮農會存戶金融卡申請書暨約定書」（下
    稱存戶金融卡約定書）之定型化契約，上訴人可持金融卡於被告或參加金融資訊
    系統跨行或共用中心跨會等連線單位設置之自動化服務機器提款及查詢餘額，依
    此定型化契約第四款之規定，所有金融卡提款之案件視同上訴人自行提領，故上
    訴人之金融卡若遺失，依同約第七款之規定於通知被上訴人且經完成掛失止付之
    電腦登錄前，以上訴人金融卡所為之提款損失風險，應由上訴人自行承擔。但同
    約第十二款金融卡之提款有次數及每日提領金額之限制，依被上訴人八十九年二
    月五日印行之金融卡申請書暨約定書之定型化契約同款所載，金融卡每日之提領
    累積之最高限額為新臺幣（下同）九萬元。
  (二)嗣於八十九年五月間，上訴人家中遭竊，金融卡一併失竊，上訴人察覺後，隨即
    向被上訴人辦理掛失止付，惟於被上訴人完成電腦登錄前，即已遭竊賊執金融卡
　　於同年五月二十日將上訴人之存款盜領一空。經查上訴人於開戶時所簽署之金融
　　卡申請書暨約定書之定型化契約第十二款明文規定「金融卡之提款有次數及每日
　　提領金額之限制」，依被上訴人〔八十九年二月五日〕印行之金融卡申請書暨約
　　定書之定型化契約同款所載，金融卡每日之提領累積之最高限額為九萬元，被上
　　訴人竟允許竊賊持上訴人之金融卡，於當日自其帳戶中提領七次總計十四萬元，
　　違約給付五萬元。又上訴人申請之金融卡僅有提款及查詢餘額之功能，並無約定
　　有轉帳之功能，被上訴人既未就金融卡增加轉帳功能與原告重新簽定約定書，亦
　　未以書面告知得上訴人允諾同意，即逕自允許上訴人之金融卡於提款機操作兩造
　　金融卡約定書所未規定之轉帳功能，導致竊賊得以盜用上訴人之金融卡直接自上
　　訴人帳戶中辦理存款轉帳，匯出共計四筆總計金額達四十一萬元，被上訴人並直
　　接自上訴人之活儲帳戶餘額中直接扣減上開金額及上開其違約給付之二筆提款手
　　續費十四元，六筆轉帳手續費一０八元，合計四十六萬一百二十二元。
  (三)按契約須雙方相互意思表示一致始能成立，民法第一百五十三條定有明文。查兩
    造基於消費寄託之法律關係所簽訂之金融卡使用附隨契約，雙方所約定之金融卡
    並無轉帳功能之授權約定，且契約亦無授權被上訴人得單方面增加金融卡功能無
    須上訴人同意之特別約定，有上述金融卡申請書暨約定書之定型化契約可證，足
    見被上訴人當時同意上訴人所申請之金融卡並無轉帳功能至明，此觀諸被上訴人
    嗣後所制擬之金融卡申請書暨約定書之定型化契約，其申請書部分之內容為〔茲
    為本存戶需要，特向貴會申請金融卡，俾憑金融卡及存戶密碼在貴會（或參加財
    金資訊系統連線行庫）設置之自動化服務機器提款、轉帳及查詢餘額〕，以及約
    定書第四、第七、第十二條均有轉帳功能之約定，二者明顯不同即可佐證。倘若
    被上訴人嗣後增加金融卡轉帳功能，若未通知並取得上訴人同意，依上開民法之
    規定，無論依何種情形，被上訴人顯不得以上訴人未認知合意之轉帳規定拘束相
    對人，而且上訴人從未曾使用系爭之金融卡為任何轉帳之操作，更未曾使用金融
    卡於被上訴人設置之提款機提款，足證上訴人完全不知亦未同意被上訴人金融卡
    具有轉帳功能。被上訴人上開給付行為既違反兩造約定，依法對上訴人自不生效
    力，則被上訴人對上訴人之金融卡遭竊後所為之提領操作之給付，違反兩造間被
    告自訂之金融卡使用定型化契約之規定，至為灼然，被上訴人上開違約給付對上
    訴人自不生效力。
  (四)按消費者保護法第十三條明文規定：「契約之一般條款未經記載於定型化契約中
    者，企業經營者應向消費者明示其內容，明示其內容顯有困難者，應以顯著之方
    式，公告其內容，並經消費者同意受其拘束者，該條款即為契約之內容。」，而
    被上訴人於八十九年九月二十七日之答辯狀第二頁第六行，自承該會早於八十六
    年一月十日即參加臺北縣樹林市農會之電腦共用中心自動化服務機器共用系統誇
    行轉帳業務，惟其於同年三月二十五日與上訴人簽訂之金融卡申請書暨約定書之
    定型化契約，申請書所約定之金融卡功能內容，僅有「提款及餘額查詢」之功能
    ，約定書上並無任何轉帳約定功能之規範記載。再查被上訴人於本件訴訟後所自
    行提出之金融卡申請約定書，均有轉帳及相關條款之記載約定，顯見該轉帳功能
    之約定及條款，應可以記載於定型化契約中，惟被上訴人與上訴人簽訂金融卡申
    請書暨約定書之定型化契約卻無記載。再者，被上訴人就該轉帳之約定及規定條
    款，既可明訂於定型化契約中，足見明示其內容並無顯有困難之情，但本件兩造
    簽約時被上訴人亦未明示轉帳等相關規定之內容與上訴人知悉，更未以顯著之方
    式公告其內容，上訴人根本無從預見該轉帳功能及相關條款之約定。次按消費者
    保護法第十四條亦明文規定：「契約之一般條款未經記載於定型化契約中，而依
    正常情形顯非消費者所得預見者，該條款不構成契約之內容」，故依消費者保護
    法第十三條、第十四條之規定，兩造金融卡定型化契約書中並無記載之轉帳功能
    及轉帳條款之約定，而有關轉帳相關規定，被上訴人立約時亦未向上訴人明示其
    內容，更未將該規定公告消費者週知，則有關轉帳之功能及相關限額之規定，自
    非上訴人所得預見，上訴人未從知悉亦未使用過金融卡轉帳，故轉帳之規定依消
    保法第十三及第十四條之規定，即不構成兩造金融卡定型化契約之內容，自不得
    拘束上訴人，被上訴人以兩造契約中並無轉帳規定之抗辯，自無足採。
  (五)對被上訴人抗辯之陳述：
    1.被上訴人質疑金融卡提款須有四位密碼才能提款，所以本件係上訴人與他人串
      通所為云云。惟金融卡失竊後密碼遭破解，消費者存款遭盜領之事件在媒體報
      導時有所聞，密碼遭破解並非不可能，而且上訴人密碼遭破解盜領亦非僅被上
      訴人之一家金融卡。況上訴人遭竊後立刻報警，竊賊之面容亦經提款機之錄影
      機拍攝下來，倘若是上訴人勾串所為，上訴人豈可能報警究辦陷害同夥，被上
      訴人所辯，顯有違常情。
    2.被上訴人辯稱上訴人所提出之契約書係印刷錯誤、準備銷毀之文件，否認提款
      限額為九萬元云云。惟查，上訴人提出之契約書與被上訴人所提出臨訟改製之
      契約書，兩者差異即在於金融卡約定條款第十二條規定，有關每日提款之限額
      ，一為九萬元、一則提高為十五萬元，另有關轉帳功能部分，一有每日三十萬
      元之限額約定、一則刻意取消限額，此等差異顯非筆誤或繕打錯誤，而是規定
      之變更，若是印刷錯誤，依常理及經驗法則，定型化契約乃是大量使用之文件
      ，且事關擬文者被上訴人與消費者間之權益，印製前被上訴人必事先為詳細之
      校稿，若有上開差異一經校稿必可察覺，當無仍以之付梓大量印刷之理，而且
      既是印刷錯誤之契約，衡諸常情必立予銷毀，豈有任意棄置，讓上訴人得以撿
      拾如此巧合之情事。且被上訴人於八十九年十月二十七日之答辯狀中第四頁第
      二行則謂：「被告（即被上訴人）依其客戶實際需求每筆提款金額為新台幣三
      萬元，每日最高限額由九萬元提高為十五萬元」，亦自承提款限額曾達九萬元
      ，足見其上述印刷錯誤之說詞完全不實。
    3.被上訴人所提出之定型化契約及立於提款機旁之公告，主張每日限額為十五萬
      云云。惟查，被上訴人乃是上開契約及公告之擬文者，隨時可修訂、變更新內
      容，上訴人所提出於八十九年十一月十六日拍攝之被上訴人提款機公告，根本
      就無被上訴人被證七照片上所謂提款上限每日最高調為十五萬元之內容，足見
      該公告實乃被上訴人臨訟卸責而事後刻意變更所為，既非上訴人簽訂之內容，
      亦與上訴人金融卡遭盜領、轉帳時之每日提領限額規定不同，上訴人否認其真
      實性，被上訴人依法自當舉證證明其主張之新契約及公告頒行之時點。
    4.被上訴人抗辯稱提款限額提高及增加轉帳之功能，有利於消費者，依一般銀行
      慣例，毋庸再一一通知或公告消費者云云。惟查，金融卡功能服務之提增，雖
      可提高消費者使用之便利性，但相對消費者亦須承受一但遺失遭冒用損失之風
      險，按消費者不應承受其所未能預見之風險之消保法法理，定型化契約規定有
      所變更增加，自應通知或公告消費者知悉，由消費者自行評估是否願意享受該
      服務並承擔相對之風險，絕非如被上訴人所言，服務項目增加是單純有利於消
      費者，所以毋庸再行通知或公告得消費者同意，即可拘束所有簽署定型化契約
      之消費者。倘係如此，金融機構自行調整或變更相關金融服務之規定，消費者
      在未獲告知之情況下，均受其拘束，則消費者將承受完全不可預見控制之風險
      ，明顯抵觸消費保護法施行細則第十四條第二款之規定，使消費者負擔非其所
      能控制之危險者，即違反平等互惠之原則，依消保法第十二條即屬無效，故被
      上訴人主張新增功能毋庸再一一通知或公告消費者週知是一般銀行慣例，縱非
      無稽，亦屬抵觸消保法之規定應屬無效，亦無可採。
  (六)原審判決原告（即上訴人）之訴駁回，上訴人聲明不服，提起上訴，其上訴聲明
    為：(1)原判決廢棄。(2)右廢棄部分，被上訴人應給付上訴人四十六萬一百二十二
    元及自起訴狀繕本送達之翌日起迄清償日止按年息百分之五計算之利息。(3)訴訟
    費用由被上訴人負擔。
二、本件被上訴人主張：
  (一)被上訴人就上訴人帳戶存款所為給付，均係依約行事：
    1.查上訴人於八十六年三月二十五日向被上訴人申請開立活期儲蓄存款帳戶，並
      就該帳戶申請金融卡，依兩造所簽訂之「金融卡申請書暨約定書」所載，存戶
      除依被上訴人自動存提款機作業處理要點規定外，並願遵守存戶使用金融卡約
      定條款，而該約定條款第十七條規定，本約定條款未記載事項悉依金融法令規
      定及一般銀行慣例辦理。準此，上訴人依約自應遵從設定金融系統跨行作業規
      範。
    2.次查被上訴人於八十六年一月十日起即已參加臺北縣農會電腦共用中心自動化
      服務機器共用系統跨行轉帳業務，被上訴人於八十六年一月十三日收文，承辦
      人員於八十六年一月十五日簽撰，已張貼公告於自動提款機旁，供客戶查用，
      被告承辦人之簽稿，隨及公告週知，提款機服務包括提款、轉帳、查詢餘額、
      變更密碼等業務。且其自動化服務機器業務處理細則「宗旨」欄載明，各參加
      單位自動提款機得辦理提款及轉帳等自動化業務。提領現金部份，每日最高限
      額為每帳戶十五萬元；轉帳交易部份，分事先約定及非事先約定兩種，每筆轉
      帳金額低於十萬元者得採非事先約定方式，此有臺北縣農會九十年四月二十四
      日臺北縣農訊字第四六號函可稽〔被上證一號〕。另財政部八十二年四月二十
      三日臺財融字第八二一一三一五一０號函〔被上證二號〕亦表示：自動化服務
      機器轉帳業務轉帳金額在新台幣十萬元以下者得採非約定轉入方式作業。職故
      ，上訴人於八十六年三月廿五日申請開戶及金融卡時，每日提領現金最高限額
      即為十五萬元，並具有轉帳功能。退萬步言，縱謂兩造所簽署約定書上無每日
      提領現金上限，且未載明轉帳功能，然前開臺北縣農會自動化機器業務處理細
      則暨財政部函令，為一般銀行慣例暨金融法令，依兩造簽署之約定書條款第十
      七條，亦屬上訴人應遵守之規範。是被上訴人依此提出給付，要無違約情事可
      言。
  (二)被上訴人提供提款、轉帳等服務，均係為上訴人之利益而設，且為一般社會大眾
    所週知：
    1.查被上訴人設定金融卡每日提領現金上限暨辦理轉帳業務，均係為便利存戶管
      理其存款而設，此乃有利上訴人事項。且金融卡之設計本即為配合政府推行金
      融現代化，免除民眾金融交易之不便，以金融卡提領現金及轉帳尤屬金融卡之
      基本業務。各金融機構所設置之自動提款機旁，常見轉帳機構代碼一覽表，即
      因民眾以金融卡轉帳已為趨勢，某些金融卡更提供轉帳代繳罰款、信用卡帳款
      等業務，每年二、三月間繳稅期間，更屢見財政部推廣以金融卡於自動化服務
      機器轉帳繳納稅款，故以金融卡轉帳實為一般社會大眾所週知，上訴人如何能
      諉為不知？
    2.再者，被上訴人提高每日提領現金上限暨辦理轉帳業務，均屬擴張身為存戶之
      上訴人使用金融卡之權利，而非增加其負擔之責任或義務，自無需以書面告知
      上訴人或經其允諾。實則，就金融卡之使用便利性而論，存戶皆係要求金融機
      構提供更多服務，或儘量減少使用金融卡之限制，倘金融機構欲增加使用之限
      制，或免除其已提供服務之義務者，當應以書面告知或經存戶允諾，蓋此將使
      存戶原已取得權利限縮之故。本件情形，被上訴人為提供優質服務，而將每日
      提領現金上限設定為十五萬元，並提供轉帳服務，均使上訴人因此取得以金融
      卡提領現金暨轉帳之權利，並非增加身為存戶之上訴人使用金融卡之限制，且
      上訴人亦不因此加重其責任或義務，被上訴人實無得其同意之必要，是上訴人
      主張伊未曾簽署轉帳功能約定書，被上訴人竟允准轉帳匯款，屬違約情事云云
      ，顯非的論。
  (三)再者，上訴人所提載有每日提領現金上限九萬元之存戶使用金融卡約定條款，並
    非本件兩造簽署之約定書，自無以之證明系爭金融卡每次提領現金之上限。且上
    訴人於何時、何處取得該份空白約定書亦欠明瞭，自無以之判斷系爭金融卡之使
    用權限。
  (四)末查，上訴人帳戶存款損失係源於其未妥善保管金融卡及其密碼所致，此與被上
    訴人提供轉帳服務、設定每日提領現金上限並無因果關係。金融卡每日得提領現
    金十五萬元，暨得持以辦理轉帳業務本身，並非必然導致存戶存款遭受損失，倘
    上訴人妥善保管金融卡及其密碼，他人當不致如此順利盜領存款，而金融卡及其
    密碼之保管，僅上訴人能加以控制，被上訴人並無任何實際管領力，實不應責令
    被上訴人承擔上訴人未妥善保管金融卡及其密碼之不利後果。
  (五)被上訴人因此聲明：(1)上訴駁回、(2)第二審訴訟費用由上訴人負擔。
三、兩造不爭執之事實：
  (一)本件上訴人於八十六年三月二十五日向被上訴人申請開立活期儲蓄存款帳戶，並
    就該帳戶申請金融卡，雙方簽訂「金融卡申請書暨約定書」，其中第四款約定：
    「所有金融卡提款之案件，視同原告自行提領，與憑存摺及填具取款條加蓋原留
    印鑑之提款，具同等效力，其往來帳項，概以本會記載者為準。」；第七款約定
    ：「存戶之金融卡如遺失、被竊時，應即親持身分證及原留印鑑向原開戶單位辦
    理掛失止付手續，在本會未辦妥掛失止付之電腦登錄交易前，以金融卡提款之案
    件，概由存戶自行負責。」；第十一款約定：「存戶使用金融卡提款每次以新臺
    幣仟元為單位，本會機器每次提款最高以三萬元為限，他行機器提款以二萬元為
    限。」；第十二款約定：「金融卡之提款累計達本會規定次數或金額時，立約人
    應攜帶存摺至櫃台補登取款記錄後，方能繼續使用。」；第十七款約定：「本約
    定條款未記載事項悉依有關法令、規定及一般銀行慣例辦理。」
  (二)上開約定條款對於系爭金融卡每日提款最高限額及有無轉帳功能，依條文文義並
    無具體明文，兩造對於金融卡提款最高限額為何，均認為應依雙方簽約當時被上
    訴人所規定之數額為準。
  (三)上訴人之上開存款，於八十九年五月二十日遭他人以金融卡提領七次總計十四萬
    元，另依轉帳匯出共計四筆總計金額達四十一萬元，被上訴人並直接自上訴人之
    活儲帳戶餘額中直接扣減上開金額及上開其違約給付之二筆提款手續費十四元，
    六筆轉帳手續費一０八元，合計四十六萬一百二十二元。
四、得心證之理由：
    本件兩造所爭執之處，應在於：(一)被上訴人主張上訴人之存款遭盜領乙事並非真
    實，縱有其事，其金融卡與密碼放在一起，致竊嫌有機可趁，上訴人應自負責任
    等語，有無理由？(二)上訴人與被上訴人簽訂「存戶金融卡申請書及約定書」當時
    所設定存戶金融卡提款上限額度為何？上訴人主張之九萬元或被上訴人主張之十
    五萬元？(三)兩造簽訂之合約書究竟有無約定轉帳功能？
  (一)就被上訴人主張上訴人之存款遭盜領乙事並非真實，縱有其事，其金融卡與密碼
    放在一起，致竊嫌有機可趁，上訴人應自負責任乙節。
    1.按金融機構接受乙種活期存款戶之存款，並以存款戶之存款辦理貸放業務，賺
    　取差額孳息，故金融機構與乙種活期存款戶間成立受有報酬之消費寄託關係（
    　最高法院五十七年臺上字第二九六五號判例、七十三年度第十一次民事庭會議
    　決議可資參照），依民法第五百九十條之規定，金融機構應對其客戶之存、提
    　款盡善良管理人之注意義務。次按提供服務之企業經營者應確保其提供之商品
    　或服務，無安全上之危險，消費者保護法第七條第一項定有明文。經查，本件
　　　上訴人主張於八十六年三月二十五日向被上訴人申請開立活期儲蓄存款帳戶，
　　　並就該帳戶申請金融卡之事實，為被上訴人所不爭執，且有「金融卡申請書暨
　　　約定書」影本一份在卷可稽，是上訴人與被上訴人間成立消費寄託契約，金融
　　　機構應對其客戶之存、提款盡善良管理人之注意義務；而上訴人與被上訴人簽
　　　訂之系爭約定書屬於定型化契約，核先敘明。
    2.上訴人主張其住處於八十九年五月二十日上午七時許遭竊，即於同日上午十時
      二十分許，向臺北縣警察局板橋分局後埔派出所報案，共計損失現金二萬四千
      元、身分證、汽機車駕照、榮民證、信用卡等物，本件系爭金融卡一併失竊，
      上訴人察覺後，隨即向被上訴人辦理掛失止付，惟於被上訴人完成電腦登錄前
      ，即已遭竊賊執金融卡於五月二十日將上訴人之存款盜領一空，據事後查知，
      竊賊持上訴人之金融卡，於當日提領七次總計十四萬元，另以上訴人之金融卡
      直接自上訴人帳戶中辦理存款轉帳，匯出共計四筆總計金額達四十一萬元，加
      計提款手續費十四元、六筆轉帳手續費一０八元，合計四十六萬一百二十二元
      等事實，有上訴人所提出之系爭帳戶明細節本影本一份、被告所提出之系爭帳
      戶提領明細表、臺北縣警察局八十九年八月七日板警民字第二０九二九號書函
      及竊嫌於提款機前盜領金錢之照片影本三幀在卷可憑，自堪信為真實。至於被
      上訴人辯稱：提款及轉帳均須輸入上訴人所設定之四位數密碼，本件竊嫌極可
      能是上訴人之同謀或親戚，始能知悉密碼；退而言之，縱令上訴人確遭盜領，
      惟其密碼與金融卡放在一起，才讓竊嫌取得密碼，純屬上訴人之過失，被上訴
      人自無庸負責云云。惟查，本件竊嫌至上訴人家中，除竊取系爭金融卡外，另
      竊取其身分證、駕駛執照、信用卡等文件，而一般人為避免遺忘密碼，常以自
      己或配偶之生日、身分證字號等數字作為密碼，竊嫌常藉此得知密碼進而盜領
      金錢之情，時有所聞，因此被上訴人以竊嫌知悉密碼，即主張竊嫌與上訴人是
      同謀或親屬，及密碼與上訴人放置在一起等情，殊嫌速斷，且未舉證以證其實
      ，自難採認。又縱使上訴人之密碼取自其生日等數字，易為竊嫌所得知，然此
      行為並非導致竊嫌盜領存款之原因或助力，自難因此認為上訴人之過失，而減
      免被上訴人之責任。
  (二)就提款限額部分：
    1.本件上訴人與被上訴人於八十六年三月二十五日簽訂之「存戶金融卡申請書及
      約定書」，有關提款限額之約定，在該約定書條款第十一條規定：「存戶使用
      金融卡提款每次以新臺幣仟元為單位，本會機器每次提款最高以三萬元為限，
      他行機器提款以二萬元為限。」；第十二款約定：「金融卡之提款累計達本會
      規定次數或金額時，立約人應攜帶存摺至櫃台補登取款記錄後，方能繼續使用
      。」，可知前開第十一條款僅規定「每次」之提款金額上限，至於「每日」可
      提領次數、總金額為何，該條款並未明定，僅表示「達本會規定之次數或金額
      時：：：」，從而本件首應審究者，在於兩造簽約當時，被上訴人所規定每日
      提款限額之次數或金額為何。
    2.被上訴人主張其於八十六年一月間起即參加財金資訊股份有限公司自動化服務
      機器跨行轉帳業務，並設定自動提款機每日現金提款限額為每帳戶十五萬元，
      有臺北縣農會九十年十二月十三日北縣農訊字第一一二六號函附卷可稽，自堪
      信為真實。從而上訴人與被上訴人於八十六年三月二十五日簽訂「存戶金融卡
    　申請書及約定書」時，被上訴人規定每日提款限額之金額為十五萬元。
    3.上訴人雖提出被上訴人於八十九年二月間印製之「存戶金融卡申請書及約定書
    　」影本一份，主張依該約定條款第十二款規定：「本會機器每次提款最高額三
    　萬元，跨行機器每次提款最高額二萬元，每日累積金額最高額九萬元，轉帳至
    　未預先約定帳戶每次最高額十萬元，每日累積金額最高限額三十萬元，轉帳至
    　預先約定帳戶每次最高額二百萬元，每日累積金額最高限額三百萬元，額度本
    　會得視需要隨時調整之。」，其金融卡提款每日最高限額應為九萬元云云。惟
    　被上訴人否認之，辯稱上訴人所提出者係其印製錯誤，準備銷毀之文件等語。
    　況且，上訴人所提出之上開「存戶金融卡申請書及約定書」影本一份，縱認係
    　上訴人自被上訴人營業處所取得，然其並非上訴人與被上訴人訂約之文件，自
    　難以此拘束兩造當事人。
    4.綜上所述，上訴人所有之金融卡遭不知名之竊嫌竊取後，在上訴人向被上訴人
　　　辦理掛失止付，並經上訴人辦妥掛失止付之電腦登錄交易之前，竊嫌即以金融
　　　卡提款盜領現金，且遭盜領之金額十四萬元，未逾當時被上訴人所規定之每日
　　　十五萬元最高限額，依雙方簽訂之約定條款第七條規定，應由存戶即上訴人自
　　　行負責，上訴人主張提款最高限額應為九萬元，故依消費寄託之法律關係，請
　　　求被上訴人給付五萬元，要無理由，此部分應予駁回。
　(三)就金融卡轉帳部分：
　　1.按當事人互相表示意思一致者，無論其為明示或默示，契約即為成立，民法第
　　　一百五十三條第一項定有明文。本件上訴人與被上訴人所簽訂之「存戶金融卡
　　　申請書及約定書」，其約定條款並無轉帳功能之明文記載，應認上人於與被告
　　　申領系爭金融卡時，並未約定金融卡有轉帳功能。又被上訴人迄未能舉證上訴
　　　人有使用金融卡轉帳之紀錄，亦難認上訴人有默示使用金融卡轉帳功能之默示
　　　意思表示。
　　2.被上訴人雖抗辯稱：雙方簽訂之約定書開宗明義書明「茲為本存戶需要，特向
　　　貴會申請金融卡，俾憑金融卡及存戶密碼在貴會或參加金融卡資訊系統跨行或
　　　本用中心跨會等連線單位設置之自動化服務機器提款及查詢餘額除依貴會自動
　　　存提款機作業處理要點外，並願遵守〔存戶使用金融卡約定條款〕。」，而存
　　　戶使用金融卡約定條款第十七規定：「本約定條款未記載事項悉依〔金融法令
　　　規定〕及〔一般銀行慣例〕辦理。」，因此依財政部八十二年四月二十三日台
    　財融字第八二二三一五一０號函及北區農會電腦共同使用自動化服務機器業務
    　處理細則辦理，均有金融卡轉帳之功能云云。惟查，被上訴人所援引之「存戶
    　金融卡申請書及約定書」前言部分，僅明文「提款」及「餘額查詢」二項服務
    　功能，並未包括「轉帳」項目，從而上開約定書之前言文字及其約定條款，均
　　　係就「提款」及「餘額查詢」二項功能所為之約定及說明，豈可再以上開約定
　　　條款第十七條：「本約定條款未記載事項悉依金融法令規定及一般銀行慣例辦
　　　理。」之抽象規定，反論金融卡除有「提款」及「餘額查詢」二項功能，尚有
　　　「轉帳」之功能？況且，被上訴人所提出之「財政部八十二年四月二十三日台
　　　財融字第八二二三一五一０號函」及「北區農會電腦共同使用自動化服務機器
　　　業務處理細則」，及主張被上訴人提款機上方告示牌均有標示「轉帳」之服務
　　　項目，並提出被上訴人提款機及上方告示牌之照片數張附卷可參，惟被上訴人
　　　前述抗辯僅能證明〔被上訴人金融卡有轉帳功能〕之事實，然與本件待證事項
　　　〔客戶有同意使用金融卡轉帳之功能〕有別，且迄未提出任何〔金融法令規定
　　　〕及〔一般銀行慣例〕，足資證明前述待證事實，自難以被上訴人金融卡於簽
　　　約當時已有轉帳功能，即認雙方當事人有約定金融卡轉帳之功能。
　　3.被上訴人另辯稱：系爭金融卡增加轉帳業務，係擴張存戶使用金融卡之權利，
　　　並非增加其負擔之責任或義務，自無需以書面告知上訴人而得其同意；又金融
　　　卡之功能隨科技之發展逐步增加，且持卡人因銀行之競爭，時常增多之情況下
　　　，如一有變即應與客戶重新簽約方能使用，依經驗法則自不可能云云。經查，
　　　金融卡增加轉帳項目之功能，就一般情形而言，固然增加客戶權益、使消費者
　　　享受科技產品之便利措施。然而權利與義務乃一體兩面，當客戶增加轉帳之功
　　　能，同時亦增加因轉帳功能所附隨而來之風險。就以本案為例，上訴人之金融
　　　卡為他人竊取盜用時，倘金融卡僅有提款、餘額查詢之功能，竊嫌僅能透過提
　　　款方式領取現金，而提款就每次、每日均有最高限額之限制，已如前述，當客
　　　戶發現金融卡遭竊時，在提款限額之約束下，較有充裕時間辦理掛失止付手續
　　　，將損失降至最低；另一方面，倘有轉帳功能之金融卡遺失時，因轉帳限額高
　　　達數百萬元，當失主發現金融卡遭竊欲向金融機關辦理掛失止付前，竊嫌透過
　　　轉帳手續已迅速匯出數百萬元，此可看出轉帳功能之便利快速性，相對地亦會
　　　增加風險之情形，是被上訴人辯稱增加轉帳功能純屬權利增加，無需通知客戶
　　　云云，難以採認。
　　4.至於被上訴人辯稱金融卡每增加一服務項目即須通知客戶，有違經驗法則且事
　　　實上不可能云云。惟查，現代郵務通訊發達，金融機關定時寄發通知或廣告等
　　　文件予消費者，事屬平常，且以金融機關之資力、規模來看，並非難事；又縱
　　　使被上訴人認為通知有事實上之困難，應事前與消費者有所約定，豈能以通知
　　　有困難，即排除其通知之義務？再者，按消費者保護法第十三條明文規定：「
　　　契約之一般條款未經記載於定型化契約中者，企業經營者應向消費者明示其內
　　　容，明示其內容顯有困難者，應以顯著之方式，公告其內容，並經消費者同意
　　　受其拘束者，該條款即為契約之內容。」；同法第十四條規定：「契約之一般
　　　條款未經記載於定型化契約中而依正常情形顯非消費者所得預見者，該條款不
　　　構成契約之內容。」，本件當事人雙方於約定書之定型化契約中並未約定轉帳
　　　功能，被上訴人未能舉證其有〔明示其內容〕或〔明示顯有困難，以顯著之方
　　　式公告其內容，使消費者同意受其拘束〕之情，自難以前述理由拘束上訴人。
　　5.綜上所述，上訴人於與被上訴人簽訂系爭存款契約並申領系爭金融卡時，既未
　　　約定系爭金融卡有轉帳功能，則依兩造間所成立之消費寄託法律關係，被上訴
　　　人對於上訴人存於系爭帳戶內之款項，僅能以上訴人持系爭帳戶之存摺與約定
　　　印鑑提款及持系爭金融卡於自動提款機提款二種方式，方對上訴人發生清償之
      效力，是如第三人持系爭金融卡以任何方式提領現金，均不應對上訴人發生清
　　　償效力。是本件竊嫌持系爭金融卡以轉帳方式分七次提領系爭帳戶內之款項共
　　　四十一萬零一百零八元（其中一百零八元為手續費），揆諸前開說明，此轉帳
　　　部分之金額對上訴人自不生清償效力。
五、從而，上訴人本於消費寄託之法律關係，得請求被上訴人給付四十一萬零一百零
    八元，及自起訴狀繕本送達翌日即八十九年九月一日起至清償日止，按法定利率
    計算之利息。原判決就此部分駁回上訴人之訴，應有可議，上訴人就此部分之上
    訴，確有理由，應將原判決廢棄改判。至上訴人逾上開部分之金額及利息之請求
    ，並非有據，原判決駁回其請求，核無不當，上訴人就此部分之上訴，為無理由
    ，應予駁回。
六、本件事證已臻明確，兩造其餘攻擊防禦方法，於本件判決結果不生影響，爰不一
    一論述，併此敘明。
七、據上論結，本件上訴為一部有理由、一部無理由，依民事訴訟法第四百三十六條
    之一第三項、第四百五十條、第四百四十九條第一項、第七十九條但書，裁判如
    主文。
中　　華　　　民　　　國　　九十一　　年　　　四　　　月　　　十七　　　日
                                臺灣板橋地方法院民事第三庭
~B審判長法　官　黃麟倫
~B　　　法　官　潘翠雪
~B      法  官　侯志融
右正本證明與原本無異
不得上訴
中　　華　　　民　　　國　　九十一　　年　　　四　　　月　　　十七　　　日
~B　法院書記官　劉昌明
